【裁判字號】    97,消債更,262
【裁判日期】    971225
【裁判案由】    更生事件
【裁判全文】
臺灣板橋地方法院民事裁定          97年度消債更字第262號
聲  請  人  甲○○
上列當事人因消費者債務清理事件聲請更生，本院裁定如下：
    主  文
更生及保全處分聲請均駁回。
聲請費用由聲請人負擔。
    理  由
一、按債務人與金融機構協商成立者，不得聲請更生或清算，但
    因不可歸責於己之事由，致履行顯有重大困難者，不在此限
    ；本條例施行前，債務人依金融主管機關協調成立之中華民
    國銀行公會會員辦理消費金融案件無擔保債務協商機制與金
    融機構成立之協商，準用前項之規定，消費者債務清理條例
    第151 條第5 項、第6 項分別定有明文。又聲請更生或清算
    不合程式或不備其他要件者，法院應以裁定駁回之，但其情
    形可以補正者，法院應定期間先命補正，復為同條例第8 條
    所明定。
二、次按，債務人與金融機構協商成立者，除因不可歸責於己之
    事由，致履行顯有重大困難外，不得聲請更生或清算，其立
    法意旨在避免債務人就已成立之協商任意毀諾，濫用更生或
    清算之債務清理程序，蓋因債務清償方案乃係經當事人行使
    程序選擇權所為之債務清理契約，債務人自應受其拘束。是
    以，債務清償方案成立後，債務人即應按其條件履行，不得
    任意毀諾，僅於其後因情事變更，致該方案履行困難甚或履
    行不能，且債務人就此並無可歸責之事由時，始能聲請更生
    或清算。
三、本件聲請意旨略以：聲請人因負欠債務，於民國（下同）95
    年間與無擔保債權銀行達成協商，將債款分為120 期，利率
    4%，每月繳納新台幣（下同）34,572元。惟因有聲請人每月
    收入扣除依協商條件應清償之金額後無法維持最低基本生活
    之不可歸責事由，致履行顯有重大困難，為此提出本件聲請
    等語。
四、經查，聲請人前曾依中華民國銀行公會會員辦理消費金融案
    件無擔保債務協商機制，與最大債權銀行京城商業銀行（下
    稱京城銀行）成立債務協商，約定自95年7 月起，分120 期
    ，利率4%，由聲請人每月10日繳納34,572元依各債權銀行債
    權金額比例清償各項債務，至全部清償為止，聲請人已依約
    還款15期，於96年10月毀諾等情，有聲請人提出之匯款單、
    郵局存摺封面及內頁影本（即聲請人依協商還款紀錄）為證
    ，並經京城銀行向本院陳報明確。是依首揭說明與規定，聲
    請人如欲聲請更生，就其毀諾須有本條例第151 條第5 項但
    書所稱之「不可歸責於己致履行顯有重大困難事由」方得提
    出。
五、聲請人雖主張其每月收入扣除依協商條件應清償之金額後，
    無法維持最低基本生活云云。惟查：
    (一)聲請人於聲請狀所附具之「收入支出計算方式表」內記載
      聲請人自85年5 月起即任職於空軍防砲空管制一隊迄今，
      每月薪資為56,754元，並提出其薪資轉帳存摺內頁影本為
      證。若聲請人上開記載屬實，則聲請人之工作及收入狀況
      皆屬穩定，協商成立時與毀諾時之薪資數額並無巨大差異
      ，且聲請人自協商成立後至96年9 月間皆能依上開協商結
      果履行，亦據聲請人陳明在卷（見97年9 月4 日民事陳報
      狀第1 頁），顯見聲請人應有依原協商條件履行之能力。
    (二)聲請人嗣於97年9月4日雖具狀陳報「聲請人於96年9 月毀
      諾，其原因為聲請人之配偶為了帶第3 個小孩王品婕，當
      時2 歲，故從原本之工作離職，所以家中所有開銷皆落在
      聲請人身上。而小孩原本是由岳母在照顧，但是岳母於務
      農時期無暇照顧小孩，因此配偶將小孩接回來照顧」等語
      ，但並未提出其配偶丙○○離職之證明，亦未具體敘明丙
      ○○離職前係任職於何處、所任職務種類及薪資數額等相
      關資料以供本院判明。況聲請人之配偶明知聲請人尚有鉅
      額債務未清償之情事，猶自行選擇離職，屬自願減少收入
      ，聲請人以岳母務農無暇照顧小孩為由置辯，並據為無法
      履行協商條件之不可歸責於己事由，自非可採。
    (三)聲請人雖又主張其每月尚須支出瓦斯費390 元、管理費1,
      800 元、油費6,075 元、甲○○保險費5,600 元、女兒王
      品妤保險費282 元、女兒王惟毓保險費414 元、妻子車貸
      7,705 元、手機費3,952 元、水費164 元、電費283 元、
      女兒王品妤註冊費223 元及午餐費579 元、女兒王惟毓註
      冊費6,692 元、父親乙○○生活費6,000 元及全家生活費
      4,000 元，但就父親乙○○生活費及全家生活費部分，並
      未提出任何單據或證明文件，且依本院職權調取聲請人父
      乙○○之稅務電子閘門財產所得調件明細表所載，乙○○
      名下有汽車2 部及投資1 筆共計3 筆財產，95、96年度之
      薪資所得分別為225,675 元及263,737 元，可見乙○○並
      無受聲請人扶養之必要。此外，上開費用中扣除健保費用
      以外之保險費用是否必要，亦非無疑問；而聲請人每月汽
      油費即高達6,075 元、電信費用亦高達4,686 元，顯未妥
      善控制必要支出之費用，聲請人既已負債大於資產，本應
      較一般人更節約支出，況聲請人既得依原協商條件履行15
      期之久，益徵其倘樽節開支，依原協商條件履行，應無重
      大困難之處。
六、綜上所述，聲請人主張其毀諾係因不可歸責於己之事由所致
    ，尚難採信，此外聲請人復未提出其他證據證明有何不可歸
    責於己之事由，致履行原協議內容有重大困難情事，是本件
    聲請與消費者債務清理條例第151 條第5 項規定即有不符，
    依上開說明，應駁回其更生之聲請。又本件更生之聲請既經
    駁回，則聲請人保全處分之聲請即失所附麗，應一併駁回，
    爰裁定如主文。
中    華    民    國    97    年    12    月    25    日
                  民事第二庭    法  官   程怡怡
上為正本係照原本作成
如不服本裁定，應於裁定送達後10日內，以書狀向本院提出抗告
，並繳納抗告費新臺幣1千元
中    華    民    國    97    年    12    月    25    日
                                書記官   華海珍


司法院資訊處製作；財團法人民間司法改革基金會備份。
